臺灣嘉義地方法院民事判決　　　　　　　100年度訴字第155號
原　　　告　黃賴智惠
　　　　　　黃秋香
前列二人共同
訴訟代理人　吳碧娟律師
被　　　告　陳良信
上列當事人間請求清償借款事件，本院於民國 100 年 4月 15日
言詞辯論終結，判決如下：
    主  文
被告應給付原告黃賴智惠新台幣玖拾肆萬參仟壹佰捌拾參元，應
給付原告黃秋香新台幣玖拾肆萬參仟壹佰捌拾參元，及均自九十
五年一月十八日起至清償日止，按年息百分之5計算之利息，暨
均自九十一年十月九日起,按年息百分之三十六計算之違約金。
原告其餘之訴駁回。
訴訟費用由被告負擔。
本判決於原告黃賴智惠、黃秋香各以新台幣參拾壹萬肆仟參佰玖
拾肆元為被告提供擔保後得假執行，被告各以新台幣玖拾肆萬參
仟壹佰捌拾參元為原告黃賴智惠、黃秋香提供擔保後，得免為假
執行。
    事實及理由
一、原告起訴主張：
（一）被告於民國84年8月2日向原告二人借貸新臺幣（下同）
      1,000萬元，約定於85年2月1日清償，利息依中央銀行核
      定之貸款日利率計算、違約金按月以千分之30計算，被告
      並提供其所有坐落嘉義市○○段860號土地予原告設定抵
      押權，擔保前開借款，惟屆期竟未獲還款，原告乃依法聲
      請拍賣上開抵押物，經鈞院91年度執字第1392號強制執行
      ，賣得款項清償部分借款，惟尚不足本金1,886,367元及
      利息、違約金，而利息、違約金應自91年10月9日起計算
      ，上開款項迄今仍未清償，爰依法請求被告給付借款、利
      息及違約金。
（二）按數人有同一債權，而其給付可分者，除法律另有規定或
      契約另有訂定外，應各平均分受之，民法第271條定有明
      文。本件被告應將借款返還予原告，由原告二人平均分受
      之，即各請求不足本金1,886,367元之半數943,183元及其
      利息、違約金。
（三）另有關訴外人陳德勇提供蔡麗花土地借款300萬元，係陳
      德勇、蔡麗花向訴外人黃永水所為之借款，該筆借款額為
      300萬元，非150萬元，業經鈞院94年度訴字第131號判決
      確定在案，該案件陳德勇為蔡麗花之訴訟代理人，陳德勇
      到庭表示：對原告主張之事實並不爭執，然陳述希望能以
      較低清償金額與原告和解，有該民事判決書及確定證明書
      可稽，訴外人蔡麗花、陳德勇與黃永水間之借款與本案無
      關。原告未曾與被告協商不足債權清償事宜，原告亦未曾
      授權他人與被告洽談，原告二人自始至終未對被告拋棄債
      權，被告主張原告已對其拋棄債權，與事實有間。
（四）並聲明：1.被告應給付原告黃賴智惠943,183元，被告應
      給付原告黃秋香943,183元，及均自91年10月9日起至清償
      日止，按年息百分之5計算之利息，暨按年息百分之36 計
      算之違約金。2.訴訟費用由被告負擔。3.原告願供擔保，
      請准予宣告假執行。
二、被告則以：
（一）被告於84年8月2日向原告借用1,000萬元，並提供所有坐
      落嘉義市○○段860地號，持分545坪設定抵押權登記，嗣
      因經濟困難，無法清償，而遭原告依法聲請鈞院裁定准予
      拍賣抵押物，經拍賣清償後，尚不足本金1,886,367元及
      利息迄未清償，惟嗣後因為訴外人陳德勇於88年5月31日
      提供同段同地號共有人蔡麗花所有持分土地，向原告黃賴
      智惠之夫黃永水設定抵押借款300萬元，實際只借150萬元
      ，因無法清償，於95年4月間經原告與被告及訴外人陳德
      勇二人所積欠之債務進行協議清償方法，經協議結果原告
      及黃永水均同意，由被告及陳德勇清償680萬元，其餘債
      權全部拋棄，而將所有權移轉登記予原告及其夫黃永水予
      以抵消，從而本件債權債務既經清償拋棄在案，迄今已時
      歷幾近十年來，原告竟無端再次提出請求，顯有違協議，
      實無理由。
（二）退以言之，本件如被告仍應負清償之義務，但其請求利息
      超過5年之部分，依法不得請求。
（三）並聲明：1.原告之訴及假執行之聲請均駁回。2.訴訟費用
      由原告負擔。3.如為被告不利之判決，願供擔保准予宣告
      免假執行。
三、爭點事項：
（一）不爭執事項：
    1.被告於84年8月2日向原告二人借貸1,000萬元，利息依中
      央銀行核定之貸款日利率計算、違約金按月以千分之30計
      算，被告並以其所有坐落嘉義市○○段860地號，持分
      11335分之1884 土地予原告設定抵押權提供擔保。
    2.原告依法聲請拍賣上開抵押物，經本院91年度執字第1392
      號強制執行，賣得款項清償部分借款，惟尚不足本金1,88
      6,367元及自91年10月9日起計算之利息及違約金。
（二）爭執事項：
    1.本件原告對被告之借款債權是否業經原告同意拋棄？
    2.原告所得請求利息之範圍?
四、法院之判斷
（一）被告自認積欠原告2人之上開債務，惟辯稱原告黃賴智惠
      之夫黃永水同意拋棄該債權，並聲請傳訊證人陳德勇等詞
      ，然原告等否認有拋棄債權情事，而被告亦無法提出原告
      等有拋棄債權之證據，縱黃永水同意拋棄債權，亦無法推
      定原告等有拋棄債權之意思，故被告聲請傳訊證人陳德勇
      證明黃永水同意拋棄債權一節，核無必要。而原告亦提出
      本院91年度執字第1392號事件之分配表計算書可證，按數
      人有同一債權，而其給付可分者，除法律另有規定或契約
      另有訂定外，應各平均分受之，民法第271條定有明文。
      則原告等起訴被告應給付原告黃賴智惠及原告黃秋香各
      943,18 3元本金為有理由，且兩造之抵押權設定書亦約明
      按月千分之30即年利百分之36之違約金，則原告等請求自
      上開分配期日91年10月8日翌日起之違約金為有理由，應
      予准許。
（二）按利息、紅利、租金、贍養費、退職金及其他一年或不及
      一年之定期給付債權，其各期給付請求權，因五年間不行
      使而消滅。民法第126條定有明文，則原告雖起訴請求自
      91 年10月9日起至清償日起之利息，惟查被告已提出利息
      之短期時效抗辯，而原告係100年1月17日始向本院聲請支
      付命令，依民法第129條第2項方發生中斷時效之效力，則
      91 年10月9日起至95年1月17日止之利息已因時效完成而
      消滅，故原告僅得請求95年1月18日起至清償日止之利息
      ，逾此部份之利息，為無理由，應予駁回。
五、原告及被告均陳明願供擔保，請求宣告假執行及免為假執行
    ，核皆無不合，茲酌定擔保金額，予以准許。
六、據上論結，本件原告之訴為有理由，依民事訴訟法第78條、
    第390條第2項、第392條第2項、判決如主文。
中    華    民    國   100    年    4     月    29    日
                  民一庭法  官  林芮伶
以上正本係照原本作成
如對本判決上訴須於判決送達後20日內向本院提出上訴狀
如委任律師提起上訴者，應一併繳納上訴審裁判費。
中    華    民    國  100    年    4    月    29    日
                        書記官  許龍崑